懲戒法院判決
111年度清字第44號
移 送  機 關  內政部      
代   表   人  徐國勇      
被 付懲戒 人  張志成        內政部警政署保安警察第七總隊
                            前警員

前





上列被付懲戒人因懲戒案件，經內政部移送審理，本院判決如下
：
    主  文
張志成不受懲戒。
    事  實
壹、內政部移送意旨：
    被付懲戒人張志成有公務員懲戒法第2條第2款所定事由，並
    有懲戒之必要，應受懲戒，爰移送懲戒。其應受懲戒之事實
    及證據，分述如下：
一、依民國ll0年度銓敘部公務員兼職查核平臺（下稱查核平臺
    ）比對查核結果，張志成登記為「劦誠工程行」負責人，涉
    有兼職情事。
二、案經內政部警政署（下稱警政署）保安警察第七總隊（下稱
    第七總隊）調查結果，「劦誠工程行」係於ll0年l0月13日
    由新北市政府經濟發展局核准設立，組織類型屬於「獨資」
    ，且張志成迄今仍登記為「劦誠工程行」之營業負責人屬實
    ，有違111年6月22日修正公布（同年月24日施行）後公務員
    服務法第14條第1項：「公務員不得經營商業」之規定，以
    及依銓敘部l06年l1月17日部法一字第Z0000000000號函釋認
    定態樣確認該工程行組織型態為獨資，核符查核平臺所列之
    態樣十一「獨資或合夥」。另張志成因違反貪污治罪條例案
    件，前經警政署於94年6月30日以警署人乙字第1220號令核
    定停職，並溯自同年月29日生效在案。遞經臺灣高等法院判
    決「處有期徒刑貳年，褫奪公權貳年，減為有期徒刑壹年，
    褫奪公權壹年，緩刑伍年。」嗣經最高法院ll1年3月l0日判
    決「上訴駁回」確定。警政署於ll1年5月25日以警署人字第
    lll0l06615號令核定張志成免職在案，並溯自同年3月l0日
    生效。
三、綜上，張志成自94年6月29日起停職至ll1年3月l0日免職生
    效，依公務人員保障法第9條之1第2項規定略以，公務人員
    於停職期間仍具公務人員身分。又依公務員懲戒法第1條第 
    2項規定：「本法之規定，對退休（職、伍）或其他原因離
    職之公務員於任職期間之行為，亦適用之。」張志成兼職行
    為核屬銓敘部上揭函釋態樣十一：擔任「獨資」公司負責人
     ，核有違反111年6月22日修正公布（同年月24日施行）之
    公務員服務法第14條第l項規定及公務員懲戒法第2條第2款
    非執行職務之違法行為，爰依公務員懲戒法第24條規定，移
    送審理。
三、證據清單（均影本在卷）：
    甲證1-1：內政部111年1月12日台內人字第1110320432號函
             。
    甲證1-2：內政部110年12月27日部法一字第1105409327號函
             。
    甲證1-3：查核平臺查詢張志成兼職擷取畫面。
    甲證1-4：營業人營業（稅籍）登記基本資料。
    甲證2-1：第七總隊111年2月15日人事室內簽。
    甲證2-2：110年第1次第七總隊及所屬機關公務員兼職查核
             結果復查情形統計。
    甲證2-3：第七總隊111年2月（日期空白）函（稿）。
    甲證2-4：第七總隊111年2月17日保七人字第1110002240號
             函（稿）。
    甲證2-5：第七總隊第三大隊111年4月26日保七三大人字第1
             000000000號函。
    甲證2-6：第七總隊第三大隊111年4月25日公務電話紀錄表
             。
    甲證2-7：LINE對話截圖。
    甲證2-8：張志成之警政署刑案資訊系統詳細表。
    甲證2-9：第七總隊第三大隊111年3月4日張志成之訪談紀錄
             表。
    甲證2-10：經濟部商工登記公示資料查詢服務之（劦誠工程
              行）商業登記基本資料（111年3月3日列印）。
    甲證2-11：銓敘部96年1月31日部法一字第0962757375號電
              子郵件。
    甲證2-12：第七總隊111年4月28日人事室內簽。
    甲證3-1：張志成之人事資料列印報表。
    甲證3-2：警政署111年5月25日警署人字第1110106615號令
             。
    甲證3-3：最高法院刑事第六庭111年4月14日台刑六彤110台
             上1892字第1110000012號函。
    甲證3-4：警政署102年10月30日警署人字第1020157305號令
             。
    甲證3-5：警政署94年11月23日警署人乙字第2326號令（稿
             ）。
    甲證3-6：警政署94年6月30日警署人乙字第1220號令（稿）
             。
貳、被付懲戒人答辯意旨：
一、被付懲戒人於94年6月，與友人在先贈禮後有收回禮的情形
    下，遭以違反貪污治罪條例案起訴，十多年來多以粗工方式
    賺取生活費用，收入多有不穩。被付懲戒人與妻每月所得約
    為基本薪資，維持家計不易，又遇新冠疫情影響收入驟減。
    於ll0年l0月間，妻與友人謀定開設工程行承包小型修繕工
    程，藉以改善家中經濟，且因訴訟停職十餘年，為求生活穩
    定，始以被付懲戒人之名開立工程行，開業迄今，每月僅接
    案1件，金額約新臺幣（下同）2萬餘元至8萬餘元不等，扣
    除必要開支，每月僅增加收入約3,000元至8,000元不等。
二、被付懲戒人於ll1年2月間被告知經查核有兼任公司行號負責
    人一事後，原有意辦理停業，然於同年3月初被告知貪污案
    定讞有罪，自此，自認已喪失公務員資格，故未辦理停業。
三、新冠肺炎疫情期間謀職不易，對擔任粗工之被付懲戒人更是
    雪上加霜，故鋌而走險違反公務員服務法，實迫於無奈，敬
    請明察，予以不受懲戒或從輕懲戒之處分。  
參、本院依職權調查之相關資料如下：
    丁證１：最高法院111年3月10日110年度台上字第1892號刑
            事判決。
    丁證２：臺灣高等法院109年10月20日107年度重矚上更一字
            第27號刑事判決。  
    理  由
一、被付懲戒人張志成自民國93年7月1日起擔任內政部警政署（
    下稱警政署）保安警察第一總隊第一大隊第一中隊隊員(於1
    03年1月1日機關整編為第七總隊第三大隊警員)，因涉嫌違
    反貪污治罪條例案件（下稱刑案），經警政署於94年6月30
    日以警署人乙字第1220號令核定停職，並溯自同年月29日生
    效；遞於94年11月23日以警署人乙字第2326號令、102年10
    月30日以警署人字第1020157305號令接續核定停職在案。嗣
    經臺灣高等法院107年度重矚上更一字第27號判決：「張志
    成犯貪污治罪條例第七條之悖職收受賄賂罪，處有期徒刑貳
    年，褫奪公權貳年，減為有期徒刑壹年，褫奪公權壹年。緩
    刑伍年。（沒收從略）」；最高法院於ll1年3月l0日以110
    年度台上字第1892號判決：「上訴駁回」確定。警政署乃於
    ll1年5月25日以警署人字第lll0l06615號令核定被付懲戒人
    免職在案，並溯自同年3月l0日生效。被付懲戒人於停職期
    間之110年10月13日起獨資設立「劦誠工程行」，自任負責
    人，經營「其他建物完工裝修工程」，迄至111年3月10日被
    免職時，仍未辦理解任登記。  
二、上開事實，有甲證3-1被付懲戒人之人事資料、甲證3-4、3-
    5、3-6警政署停職令、丁證2臺灣高等法院刑事判決、丁證1
    最高法院刑事判決、甲證3-2警政署免職令、甲證1-3查核平
    臺查詢兼職擷取畫面及甲證1-4營業登記基本資料等在卷可
    稽。被付懲戒人於本院審理中提出之書面答辯，亦坦承於前
    述停職期間有登記為「劦誠工程行」之負責人，並實際參與
    經營等語（見本院卷第251頁至第253頁）。而公務人員於停
    職期間，仍具公務人員身分，公務人員保障法第9條之1規定
    甚明。又因案停職得領半數之本俸（薪），仍應受公務員服
    務法不得經營商業規定之限制。是被付懲戒人前述違法事實
    ，堪以認定。
三、按111年6月22日修正公布（同年月24日施行）後公務員服務
    法第14條第1項、第2項前段分別規定：「公務員不得經營商
    業。」、「前項經營商業，包括依公司法擔任公司發起人或
    公司負責人、依商業登記法擔任商業負責人，或依其他法令
    擔任以營利為目的之事業負責人、董事、監察人或相類似職
    務。」與修正前第13條第1項前段規定：「公務員不得經營
    商業……。」就本件違法事實而言，兩相比較，修正前、後規
    定公務員不得經營商業之旨未有變更，僅於修正後第14條第
    2項前段就經營商業之情形為上開規定，上情非屬法律有變
    更之情形，依一般法律適用原則，逕適用修正後之規定。
四、懲戒之目的，在對於公務員之違法失職行為追究其行政責任
    ，以維持公務紀律。公務員懲戒法第55條規定：「被付懲戒
    人有第二條情事之一，並有懲戒必要者，應為懲戒處分之判
    決；其無第二條情事或無懲戒必要者，應為不受懲戒之判決
    。」本件被付懲戒人有違上述公務員不得經營商業之規定，
    雖屬公務員懲戒法第2條第2款非執行職務之違法行為，然審
    酌其係遭停職16年後始獨資設立「劦誠工程行」，登記為負
    責人，期間僅數月，違法情節尚屬輕微，且被付懲戒人因刑
    案經判決有罪併褫奪公權確定，亦經警政署予以免職在案，
    可認追究本件行政責任已無實益。本院認無予以懲戒之必要
    ，爰不經言詞辯論，判決如主文所示。
據上論結，依公務員懲戒法第55條後段、第46條第1項但書，判
決如主文。 
中    華    民    國    111   年    8     月    17    日
            懲戒法院懲戒法庭第一審第二庭
                            審判長法  官  邵燕玲
                                  法  官  呂丹玉
                                  法  官  葉麗霞
以上正本證明與原本無異。
如不服本判決，應於送達後20日內，以判決違背法令為理由，向
本院提出上訴狀並表明上訴理由（上訴理由應記載原判決所違背
之法令及其具體內容、依訴訟資料可認為原判決有違背法令之具
體事實）。其未表明上訴理由者，應於提出上訴後20日內向本院
補提理由書，如逾期未提出上訴理由書者，本院毋庸再命補正，
由本院逕以裁定駁回上訴。
中    華    民    國    111   年    8     月    19    日
                                  書記官  嚴君珮